【裁判字號】    95,中簡上,390
【裁判日期】    951012
【裁判案由】    傷害
【裁判全文】
臺灣臺中地方法院刑事判決           95年度中簡上字第390號
上  訴  人
即  被  告  丙○○
            己○○
上列上訴人即被告等因傷害案件，不服本院臺中簡易庭95年度中
簡字第1068號中華民國95年6月8日第一審簡易判決（聲請簡易判
決處刑案號：95年度偵字第208號）提起上訴，本院管轄第二審
之合議庭判決如下：
    主    文
上訴駁回。
    犯罪事實
一、丙○○與配偶陳杉源（另經檢察官為不起訴處分確定）及女
    兒己○○原在臺中縣烏日鄉○○街六九號居住，與住在對面
    之乙○○、甲○○祖孫一家人相處不睦。民國九十三年十月
    三十一日上午十一時許，甲○○偕同其未婚夫庚○○（二人
    現已結婚），在臺中縣烏日鄉○○街七十號前，欲搭乘停放
    在門口之汽車外出，惟因細故與丙○○、陳杉源、己○○發
    生口角。陳杉源與庚○○先發生口角、互毆，陳杉源並持水
    果刀割傷庚○○（此部分業經雙方和解後撤回告訴，經檢察
    官為不起訴處分確定）。詎丙○○、己○○另共同基於傷害
    他人身體之概括犯意聯絡，聯手拉住甲○○之頭髮並徒手抓
    其臉部，再將甲○○壓制在地，造成甲○○受有(1)左臉、頭
    及頭部腫痛；(2)右下腹部疼痛；(3)左手肘挫傷約三乘二公分
    ；(4)左外踝挫瘀傷約四乘三公分等傷害。又丙○○、己○○
    復共同基於公然侮辱人之犯意聯絡，在該特定多數人或不特
    定多數人得以共見共聞之地點，接續對甲○○辱罵「破雞歪
    」、「幹你娘」（均臺語發音）等穢語，而公然侮辱甲○○
    。乙○○因聽聞甲○○叫喊，赤腳自臺中縣烏日鄉○○街七
    十四號走出，前去拉住丙○○、己○○之雙手，欲解救甲○○，但丙○○、己○○復共同承續前開傷害他人身體之概括
    犯意聯絡，聯手將乙○○推倒在地，致乙○○受有頭皮挫傷
    、左右手及左足挫傷等傷害。
二、案經甲○○、乙○○告訴臺中地方法院檢察署檢察官聲請簡
    易判決處刑。
    理    由
一、訊據被告丙○○、己○○矢口否認有何上開毆打及辱罵告訴
    人甲○○、乙○○之犯行，被告丙○○辯稱：告訴人甲○○
    每次看到就罵其，當天其抱小孩，並沒有理會，其丈夫陳杉
    源過去質問為何要罵被告，結果庚○○從車內出來將陳杉源
    壓在地上打，告訴人乙○○也加入毆打，被告己○○要過去
    勸阻也被庚○○毆打背部，告訴人甲○○拉住被告己○○的
    胸部，並且抓傷，其一手抱小孩，也不知如何勸架，靠上前
    去撥對方的攻擊，可能有撥到頭髮，但當時告訴人甲○○也
    沒有掉頭髮，告訴人甲○○還打其耳朵後方，渠等二人都沒
    有打對方，告訴人乙○○還用手肘打其肚子云云。被告己○○辯稱：吵架的人是陳杉源與庚○○，其與被告丙○○只是
    勸架，渠等二人都沒有辱罵告訴人甲○○，且告訴人乙○○
    及證人庚○○都說沒有聽到渠等二人辱罵告訴人甲○○，當
    時是其父親陳杉源被打倒在地上，其過去搭救，告訴人甲○○抓其胸口，其母丙○○看到，要去將告訴人甲○○拉開，
    當時被告丙○○還抱一名嬰兒，渠等二人都沒有毆打告訴人
    甲○○，且告訴人乙○○是因發生車禍過，腳站不穩，當天
    自己跌倒受傷，告訴人乙○○當時是要加入庚○○毆打陳杉
    源云云。
  (一)經查：被告二人上開毆打告訴人甲○○、乙○○之事實，業
    據告訴人即證人甲○○、乙○○於警詢時、偵查中及本院審
    理中證述明確。復據證人庚○○於警詢時、偵查中及本院審
    理中證述明確。證人庚○○雖係告訴人甲○○之夫，證人乙○○亦係告訴人，且為告訴人甲○○之祖父，然證人二人就
    有關被告二人有無辱罵告訴人甲○○之公然侮辱犯行部分均
    證稱並未聽到辱罵內容等語，顯見證人庚○○、乙○○並未
    因與告訴人甲○○有親屬關係而附和告訴人甲○○之指訴內
    容，渠等二人有關被告二人傷害犯行之陳述，當非虛妄。況
    事發之時雙方確有爭執，為被告二人所是認，被告己○○於
    偵查中自承可能緊張中有拉到告訴人甲○○的頭髮等語；被
    告丙○○於警詢時辯稱：其欲將告訴人甲○○拉開，而不小
    心拉到告訴人甲○○的頭髮；其僅係欲將告訴人甲○○拉開
    有去拉到頭髮等語，復於偵查中自承雙方撥來撥去，其要勸
    架，確實有撥到告訴人甲○○頭髮等語，顯見當時雙方確有
    肢體接觸之事實，並與告訴人甲○○指證及證人乙○○、庚○○證述告訴人甲○○遭被告二人拉扯頭髮相情相侔。又被
    告二人另辯以告訴人乙○○係腳部前因有傷自己跌倒碰撞所
    致云云，惟證人乙○○證稱：告訴人甲○○遭被告二人拉著
    頭髮，其看到要上前搭救，要將二人拉開，當時告訴人甲○○跪在地上，身體遭被告二人壓住，壓在地上，其在拉被告
    二人時，有人喊案外人陳杉源拿刀出來，其轉頭看，就遭被
    告二人推倒；其如非遭推到，當不致跌倒等語，其就遭推倒
    受傷一節陳述甚明，且衡情告訴人乙○○在告訴人甲○○與
    被告二人生爭執之際猶能自屋內走出至室外現場欲拉扯搭救
    告訴人甲○○，顯見其行動自若，當無被告所辯係因自己前
    有受傷而自行跌倒之情形。另被告二人辱罵告訴人甲○○之
    事實，亦據證人甲○○於警詢時、偵查中及本審理中指證甚
    明，而證人庚○○雖未聽聞辱罵之內容，惟證人庚○○證稱
    ：其有聽到被告二人在罵告訴人甲○○，當時告訴人甲○○
    被壓在地上，但不知道罵什麼等語，且參以雙方原即不睦，
    在爭執且被告二人猶有出手壓制拉扯毆打告訴人甲○○之際
    ，復有惡言相加，當與常情無違。此外，復有驗傷診斷書二
    份、烏日澄清醫院九十四年十月十一日日澄字第（94）Ｏ六
    二號函及所附告訴人乙○○之病歷影本一份可資佐證，而現
    場監視器確有攝錄被告二人拉扯告訴人甲○○之動作一節，
    有現場監視器翻拍光碟、檢察官勘驗筆錄一份及翻拍照片三
    十張在卷可參，是被告二人傷害、公然侮辱犯行至為明確。
    被告二人辯以僅係勸架，並無傷害、公然侮辱之犯行云云，
    尚無足採信。
  (二)被告二人雖以渠等業已和告訴人和解，告訴人應不得再告訴
    云云置辯，證人即臺中縣大肚鄉鄉民代表戊○○證稱：本件
    有申請調解，後來告訴人乙○○的兒子要其與案外人楊忠諺
    議員聯絡，隔了幾天在楊議員家中成立和解，和解內容是被
    告丙○○之夫（即陳杉源）賠償證人庚○○新臺幣二十五萬
    元，後來有聽說提出告訴，其有詢問案外人楊忠諺，已和解
    為何還提出告訴；在調解委員會時告訴人乙○○的兒子表示
    把最嚴重庚○○部分解決完，其餘沒有關係，嗣後和解書亦
    記載乙方（即證人庚○○）親屬不得再請求賠償，亦放棄抗
    辯權等語。然以案外人陳杉源、證人庚○○於同一時地，個
    別起意互毆，並相互指訴對方傷害一案，因其二人達成和解
    而各自撤回對於他方之告訴，業經臺灣臺中地方法院檢察署
    檢察官於九十四年一月二十七日以九十三年度偵字第二一五
    五四號為不起訴處分確定，有和解書影本及上開不起訴處分
    書影本各一份附於偵查卷可參。依上開和解書所載內容觀之
    ，立和解書之當事人僅係案外人陳杉源與庚○○二人而已，
    則依契約相對性原則而言，該和解之效力自僅及於案外人陳
    杉源與庚○○二人，而不及於契約當事人以外之第三人，應
    無庸疑。是被告二人辯稱該和解之效力亦及於其二人云云，
    顯不足採。且告訴人甲○○、乙○○亦非上開和解契約之當
    事人，且其等之告訴權本屬獨立，則案外人陳杉源與庚○○
    達成和解，亦不影響告訴人甲○○、乙○○提起本件告訴之
    合法性。且經本院調閱九十三年度偵字第二一五五四號偵查
    案卷，僅有案外人陳杉源對庚○○之傷害犯行撤回告訴，有
    聲請撤回告訴狀可憑，其中亦無告訴人甲○○、乙○○對被
    告二人撤回告訴之情事。是以被告二人辯稱業已和解云云，
    惟上開和解書並未由被告二人具名，且告訴人二人亦未對被
    告二人撤回告訴，本件告訴之訴追條件並無欠缺。綜上，本
    件事證明確，被告二人犯行洵堪認定，應予依法論科。
二(一)被告二人行為後，刑法業於九十四年一月七日修正，於同年
    二月二日公布，於九十五年七月一日施行。按行為後法律有
    變更者，適用行為時之法律，但行為後之法律有利於行為人
    者，適用最有利於行為人之法律，修正後即現行刑法第二條
    第一項訂有明文。又按比較新舊法，應就罪刑有關之共犯、
    未遂犯、想像競合犯、牽連犯、連續犯、結合犯，以及累犯
    加重、自首減輕暨其他法定加減原因（如身分加減）與加減
    例等一切情形，綜其全部罪刑之結果而為比較，此有最高法
    院九十五年五月二十三日第八次刑庭會議決議第一(四)則可資
    參照：
  (1)九十四年二月二日修正公布前刑法第二十八條：「二人以上
    共同實施犯罪之行為者，皆為正犯」之規定，固已修正為：
    「二人以上共同實行犯罪之行為者，皆為正犯」，惟上述用
    語上之修正，乃因「實施」一詞之範圍，在解釋上是否包括
    「陰謀共同正犯」及「預備共同正犯」存有爭議，為杜爭議
    ，明白宣示本條不包括「陰謀共同正犯」及「預備共同正犯
    」，但仍包括共謀共同正犯，乃將「實施」修正為「實行」
    。是此項修正之結果，對於本件被告等不生有利或不利之情
    形，應依上述修正後刑法第二條第一項前段，適用行為時之
    舊法即修正前刑法第二十八條規定即可。
  (2)刑法第五十六條連續犯之規定，業於九十四年一月七日修正
    公布刪除，並於九十五年七月一日施行，被告二人先後毆打
    告訴人甲○○、乙○○行為後，因新法業已刪除連續犯之規
    定，此刪除雖非犯罪構成要件之變更，但顯已影響行為人刑
    罰之法律效果，自屬法律有變更，被告二人二次毆打之犯行
    ，依新法第二條第一項規定，比較新、舊法結果，仍應適用
    較有利於被告之行為時法律即舊法論以連續犯。
  (3)刑法第二百七十七條第一項普通傷害罪，其罰金刑之法定刑
    原為得科銀元一千元以下罰金，因罰金罰鍰提高標準條例第
    一項前段規定，提高為十倍，為得科銀元一萬元以下罰金。
    而依修正後刑法施行法第一條之一規定：「（第一項）中華
    民國九十四年一月七日刑法修正施行後，刑法分則編所定罰
    金之貨幣單位為新臺幣。（第二項）九十四年一月七日刑法
    修正時，刑法分則編未修正之條文定有罰金者，自九十四年
    一月七日刑法修正施行後，就其所定數額提高為三十倍。但
    七十二年六月二十六日至九十四年一月七日新增或修正之條
    文，就其所定數額提高為三倍」，及刑法第三十三條第五款
    修正為：「主刑之種類如下：五、罰金：新臺幣一千元以上
    ，以百元計算之」等規定觀之，依修正後之法律，刑法第二
    百七十七條第一項傷害罪所得科處之罰金刑最高額為新臺幣
    三萬元、最低額為新臺幣一千元，然依被告行為時即修正前
    刑法第三十三條第五款規定之罰金最低額銀元一元，並提高
    十倍計算，前開罰金刑，最高額為銀元一萬元，最低額為銀
    元十元，若乘以三倍而換算為新臺幣，最高額雖與新法同為
    新臺幣三萬元，然最低額僅為新臺幣三十元。另刑法第三百
    零九條第一項公然侮辱罪其罰金刑之法定刑原為得科銀元三
    百元以下罰金，同上述說明，依修正後之法律，刑法第三百
    零九條第一項公然侮辱罪所得科處之罰金刑最高額為新臺幣
    九千元、最低額為新臺幣一千元，然依被告行為時即修正前
    刑法第三十三條第五款規定之罰金最低額銀元一元，並提高
    十倍計算，前開罰金刑，最高額為銀元三千元，最低額為銀
    元十元，若乘以三倍而換算為新臺幣，最高額雖與新法同為
    新臺幣九千元，然最低額僅為新臺幣三十元。因此，比較上
    述修正前、後之刑罰法律，自以被告行為時即修正前關於科
    處罰金刑之法律較有利於被告。
  (4)被告二人行為時，依修正前刑法第四十一條第一項前段、罰
    金罰鍰提高標準條例第二條（現已刪除）之規定，有期徒刑
    、拘役易科罰金之折算標準，原以銀元一百元、二百元、三
    百元折算一日，經折算為新臺幣後，應以新臺幣三百元、六
    百元、九百元折算一日，而刑法第四十一條第一項前段修正
    後，則規定為以新臺幣一千元、二千元或三千元折算一日，
    此因屬科刑規範事項之變更，其折算標準為裁判時所應諭知
    ，自有就新舊法規定比較之必要，經比較新舊法結果，以被
    告二人行為時關於易科罰金之規定，較有利於被告。
    綜合上述各條文修正前、後之比較，揆諸前揭最高法院決議
    及修正後刑法第二條第一項規定之「從舊從輕」原則，被告
    二人自應適用其行為時之法律，即修正前刑法之相關規定及
    修正刪除前罰金罰鍰提高標準條例第二條規定，予以論處。
  (二)核被告丙○○、己○○所為，均係犯刑法第二百七十七條第
    一項之傷害罪、第三百零九條第一項之公然侮辱罪。被告二
    人就上開犯行有犯意聯絡及行為分擔，均為共同正犯。被告
    二人先後傷害告訴人甲○○及乙○○之犯行，時間緊接，犯
    罪構成要件相同，為連續犯，應依修正前刑法第五十六條之
    規定論以一罪，並加重其刑。所犯連續傷害罪及公然侮辱罪
    間，犯意各別，犯罪構成要件互殊，應予分論併罰。爰審酌
    被告二人與告訴人間原為鄰居，未能和睦相處，僅因細故爭
    執致有本件犯行，其犯罪動機、目的、手段及所生危害，且
    事後猶再三否認犯行，難認犯後態度良好等一切情狀，並於
    比較新舊法後，認本案應依修正前刑法第二十八條、修正前
    刑法第五十六條、第二百七十七條第一項、第三百零九條第
    一項、修正前刑法第四十一條第一項前段，罰金罰鍰提高標
    準條例第一條、第二條（修正前）之規定，對被告論罪科刑
    ，此與原審所引用之法條並無不同，雖原審於判決時，未及
    比較適用新舊法，然原判決適用行為時法尚無不當，並不構
    成撤銷之事由。是原審依前開法條規定，就傷害部分各判處
    被告二人有期徒刑三月，公然侮辱部分各判處被告二人拘役
    十日，如易科罰金，均以三百元折算一日，其認事用法均無
    違誤，量刑亦屬適當。從而，原審認事用法及量刑均屬妥適
    ，被告二人上訴意旨以渠等二人均未毆打告訴人甲○○、乙○○，亦未辱罵告訴人王莉琦，且事後業已和解，而和解條
    件包括對方及親屬均不得再提出告訴云云，惟有關被告二人
    確有毆打、辱罵告訴人二人之情事，且業已合法告訴等情，
    已如前述，其上訴自無理由，應予駁回。
據上論斷，應依刑事訴訟法第四百五十五條之一第一項、第三項
、第三百六十八條，刑法第二條第一項，判決如主文。
本案經檢察官丁○○到庭執行職務。
中    華    民    國    95    年    10    月    12    日
                  刑事第十四庭  審判長法  官  楊真明
                                      法  官  林世民
                                      法  官  陳  葳
不得上訴。
上正本證明與原本無異。
                                      書記官  張雅如
中    華    民    國    95    年    10    月    13    日
附錄法條：
刑法第二百七十七條第一項
傷害人之身體或健康者，處三年以下有期徒刑、拘役或一千元以
下罰金。
刑法第三百零九條第一項
公然侮辱人者，處拘役或三百元以下罰金。


司法院資訊處製作；財團法人民間司法改革基金會備份。
